【裁判字號】    98,聲,381
【裁判日期】    980225
【裁判案由】    定應執行刑
【裁判全文】
臺灣彰化地方法院刑事裁定               98年度聲字第381號
聲  請  人  臺灣彰化地方法院檢察署檢察官
受  刑  人  甲○○
上列聲請人因受刑人數罪併罰有二裁判以上，聲請定其應執行之
刑（98年度執聲字第159號），本院裁定如下：
    主  文
甲○○因連續施用第一級毒品等貳罪，所處各如附表所載之刑，
應執行有期徒刑柒月，如易科罰金，以銀元佰元即新臺幣玖佰
元折算壹日。
    理  由
一、按裁判確定前犯數罪者，併合處罰之；數罪併罰有二裁判以
    上宣告多數有期徒刑者，於各刑中之最長期以上，各刑合併
    之刑期以下，定其應執行之刑期，刑法第50條、第51條第5
    款前段（修正前）、第53條規定甚明；又按犯最重本刑為5
    年以下有期徒刑以下之刑之罪，而受6 個月以下有期徒刑或
    拘役之宣告，因身體、教育、職業、家庭之關係或其他正當
    事由，執行顯有困難者，得以1 元以上3 元以下折算1 日，
    易科罰金。但確因不執行所宣告之刑，難收矯正之效，或難
    以維持法秩序者，不在此限。併合處罰之數罪，均有前項情
    形，其應執行之刑逾6 月者，亦同，修正前刑法第41條定有
    明文。
二、刑法第2 條第1 項所規定，關於新舊法比較適用，係指被告
    行為後法律有變更，而其所涉犯之案件，法院尚未為裁判者
    而言，如法院已裁判確定，即無其適用，此觀該法條之規定
    自明。因此，數罪併罰，有二裁判以上，而依刑法第51條之
    規定定其應執行刑時，除裁判確定前犯數罪，其中一罪在新
    法施行前者外，如各罪於法律變更前均已判決確定，而於法
    律變更後始合併定執行刑時，即應依原確定裁判時所適用之
    法律定其應執行刑。如均有易科罰金或易服勞役之情形者，
    合併定執行刑後，關於易科罰金、易服勞役亦應依原確定裁
    判所諭知之標準折算，並不生新舊法比較適用問題（最高法
    院96年度臺非字第102 號判決參照）。查刑法業於民國94年
    1 月7 日修正，同年2 月2 日公布，並於95年7 月1 日施行
    ，本件受刑人所犯如附表所示之2 罪，均於95年7 月1 日之
    前判決確定，依上述最高法院判決意旨，仍依原確定判決適
    用之法律，即修正前刑法之規定，定其應執行之刑。
三、又按法律上屬於自由裁量之事項，有其外部性界限及內部性
    界限，並非概無拘束。依據法律之具體規定，法院應在其範
    圍選擇為適當之裁判者，為外部性界限；而法院為裁判時，
    應考量法律之目的，及法律秩序之理念所在者，為內部性界
    限。法院為裁判時，二者均不得有所踰越（參考本院80年臺
    非字第473 號判例意旨）。在數罪併罰，有二裁判以上，定
    其應執行之刑時，固屬於法院自由裁量之事項，然仍應受前
    揭外部性界限及內部性界限之拘束。本件被告先後犯如原裁
    定附表所示搶奪、竊盜、施用第1 級毒品及施用第2 級毒品
    等4 罪；其中搶奪、竊盜及施用第1 級毒品等3 罪，先判處
    有期徒刑1 年2 月、4 月及10月確定，經臺灣高等法院高雄
    分院於91年5 月20日以91年度聲字第127 號裁定，定其應執
    行刑為有期徒刑2 年2 月確定；嗣所犯施用第2 級毒品部分
    ，亦經臺灣高雄地方法院判處有期徒刑5 月確定。其後原法
    院依臺灣高雄地方法院檢察署檢察官之聲請，以被告所犯前
    揭4 罪合於數罪併罰，定應執行刑之規定，乃定其應執行之
    刑為有期徒刑2 年8 月，從形式上觀察，雖未踰越刑法第51
    條第5 款所定法律之外部性界限。惟已重於先前搶奪等3 罪
    所定之執行刑有期徒刑2 年2 月，加計施用第2 級毒品罪所
    處有期徒刑5 月之總和，而不利於被告，難謂與法律秩序之
    理念及法律目的之內部性界限無違（最高法院92年度臺非字
    第227 號判決要旨參照）。
四、受刑人甲○○因如附表所示之連續施用第1 級毒品等2 罪，
    經本院各判處如附表所示之刑，且定應執行有期徒刑1 年2
    月確定，並經本院以97年度聲減字第313 號裁定各減為5 月
    、3 月又15日，且如易科罰金，均以銀元300 元即新臺幣90
    0 元折算1 日確定在案，此有臺灣高等法院被告前案紀錄表
    及如附表所示之判決各1 份在卷可查，茲檢察官聲請定其應
    執行之刑，本院審核認聲請為正當，依前揭規定，應定其應
    執行之刑。
據上論結，爰依刑事訴訟法第477 條第1 項，刑法第2 條第1 項
前段、第53條、第51條第5 款（修正前）、第41條第1 項前段（
修正前），罰金罰鍰提高標準條例第2 條（修正刪除前）裁定如
主文。
中    華    民    國    98    年    2     月    25    日
                        刑事第八庭    法  官  唐中興
以上證明與原本無異。
如不服本裁定，應於裁定送達後5日內向本院提出抗告狀（須附
繕本）。
中    華    民    國    98    年    2     月    26    日
                                      書記官  吳政
【附表】：受刑人甲○○定應執行刑案件一覽表
┌───┬───┬────┬─────┬─────┬─────────────┬─────────────┬───┐
│編  號│罪  名│宣 告 刑│犯      罪│偵 查年 度│最    後    事   實   審  │      確  定  判  決      │      │
│      │      │        │          │          ├─┬─────┬─────┼─┬─────┬─────┤      │
│      │      │        │日      期│    及    │法│案     號 │判決日期  │法│案      號│確定日期  │備  註│
│      │      │        │          │案      號│院│          │          │院│          │          │      │
├───┼───┼────┼─────┼─────┼─┼─────┼─────┼─┴─────┼─────┼───┤
│1     │連續施│有期徒刑│88年8 月1 │臺灣彰化地│本│88年度訴字│89年2 月24│ 同        左 │89年3 月27│彰化地│
│      │用第1 │10月，已│日起至88年│方法院檢察│  │第802號   │日        │              │日        │檢89年│
│      │級毒品│減刑為有│8月24日止 │署88年度毒│  │          │          │              │          │度執字│
│      │      │期徒刑5 │          │偵字第400 │  │          │          │              │          │第1075│
│      │      │月，如易│          │號        │  │          │          │              │          │號（97│
│      │      │科罰金，│          │          │  │          │          │              │          │年度執│
│      │      │以銀元│          │          │  │          │          │              │          │減更字│
│      │      │佰元即新│          │          │院│          │          │              │          │第944 │
│      │      │臺幣玖佰│          │          │  │          │          │              │          │號）  │
│      │      │元折算壹│          │          │  │          │          │              │          │      │
│      │      │日。    │          │          │  │          │          │              │          │      │
├───┼───┼────┼─────┼─────┼─┼─────┼─────┼───────┼─────┼───┤
│2     │連續施│有期徒刑│88年8 月1 │臺灣彰化地│本│88年度訴字│89年2 月24│ 同        左 │89年3 月27│彰化地│
│      │用第2 │7 月，已│日起至88年│方法院檢察│  │第802號   │日        │              │日        │檢89年│
│      │級毒品│減刑為有│8月24日止 │署88年度毒│  │          │          │              │          │度執字│
│      │      │期徒刑3 │          │偵字第400 │  │          │          │              │          │第1075│
│      │      │月又15日│          │號        │  │          │          │              │          │號（97│
│      │      │，如易科│          │          │  │          │          │              │          │年度執│
│      │      │罰金，以│          │          │  │          │          │              │          │減更字│
│      │      │銀元佰│          │          │院│          │          │              │          │第945 │
│      │      │元即新臺│          │          │  │          │          │              │          │號）  │
│      │      │幣玖佰元│          │          │  │          │          │              │          │      │
│      │      │折算壹日│          │          │  │          │          │              │          │      │
│      │      │。      │          │          │  │          │          │              │          │      │
└───┴───┴────┴─────┴─────┴─┴─────┴─────┴───────┴─────┴───┘


司法院資訊處製作；財團法人民間司法改革基金會備份。
